臺灣臺南地方法院民事判決　　　　　　　 94年度訴字第388號
原　　　告　丙○○
　　　　　　丁○○
　　　　　　戊○○
上　一　人
法定代理人　己○○
前列三人共同
訴訟代理人　乙○○律師
被　　　告　甲○○
上列被告因過失致死刑事案件，原告提起刑事附帶民事訴訟請求
侵權行為損害賠償，由本院刑事庭移送前來，經本院於民國94年
6月29日言詞辯論終結，判決如下：
    主    文
被告應給付原告丁○○新台幣仟柒佰拾捌元，應給付原告丙○○新台幣壹拾貳萬肆仟伍佰捌拾肆元，應給付原告戊○○新台
幣貳拾萬貳仟伍佰壹拾捌元，及均自民國九十四年一月十三日起
至清償日止，按週年利率百分之五計算之利息。
原告其餘之訴駁回。
訴訟費用由被告負擔百分之六，原告丁○○負擔負擔百分之三十
，原告丙○○負擔百分之三十，餘由原告張筱捷負擔。
本判決原告勝訴部分得假執行。
原告其餘假執行之聲請駁回。
    事    實
甲、原告方面：
一、聲明：
（一）被告應給付原告丁○○新台幣（下同）一百九十五萬一千
      六百六十元，並自起訴狀繕本送達之翌日起至清償日止，
      按年息百分之五計算之利息。
（二）被告應給付原告丙○○一百六十七萬一千九百八十八元，
      並自起訴狀繕本送達之翌日起至清償日止，按年息百分之
      五計算之利息。
（三）被告應給付原告張筱捷一百八十萬六千二百九十六元，並
      自起訴狀繕本送達之翌日起至清償日止，按年息百分之五
      計算之利息。
（四）訴訟費用由被告負擔。
（五）原告願供擔保，請准宣告假執行。
二、陳述：
（一）緣被告甲○○於民國（下同）92年10月12日下午六時二十
      分許，騎乘車號LRY－九四九號重機車（牌照已被吊扣）
      ，沿臺南縣永康市○○路由東往西方向行駛，其原應注意
      機車行進中駕駛人應注意車前狀況，隨時採取必要安全措
      施，汽車夜間行駛應使用燈光以及在未劃設車道或行車分
      向線之道路，郊外時速不得超過四十公里。而依當時情形
      又無不能注意之情事，竟疏於注意及此，而貿然以時速六
      十公里之車速行駛，適行經該路與該路188巷交岔路口之
      際，見張源明所騎乘之車號KD六－六三九號重機車時在前
      ，欲緊急煞車使車停止已避煞不及，兩車發生擦撞，致張
      源明人車倒地，受有顱內出血併中樞神經衰竭之傷害，經
      送醫後不治死亡，被告甲○○之行為有明顯之過失，此有
      台灣台南地方法院檢察署93年度偵字第10767號起訴書一
      份可稽。
（二）按「不法侵害他人致死者，對於支出醫療及增加生活上需
      要之費用或殯葬費之人，亦應負損害賠償責任。被害人對
      於第三人負有法定扶奏義務者，加害人對於該第三人亦應
      負損害賠償責任」、「不法侵害他人致死者，被害人之父
      、母、子、女及配偶，雖非財產上之損害，亦得請求賠償
      相當之金額」民法第192條第1、2項、第194條定有明文。
      原告丁○○及丙○○係被害人之父母，戊○○為被害人之
      女兒，此有戶籍謄本二份可稽。茲依前揭規定，將原告之
      損害臚列於左，俾為求償：
　１、原告丁○○部分一百九十五萬一千六百六十元：
　　(1)殯葬費部分二十萬元：在奇美醫院太平間費用之收據為二
  　　千元，火化及葬禮儀式費用共計一十九萬八千元，共計二
　　　十萬元，此有殯葬費明細及收據六紙足稽，自應由被告賠
　　  償。
　　(2)非財產上之損害金部分一百五十萬元：被害人為原告丁○○及丙○○二人之子，原告二人含辛茹苦將兒子養大，卻
　　　見正值壯年之兒子因被告之過失而死亡，心如刀割，精神
　　　上之痛苦甚劇烈，原告丁○○爰依法請求被告賠償非財產
　　　上之損害金一百五十萬元，稍資慰藉。
　　(3)扶養費部分二十五萬一千六百六十元：原告丁○○（民國
  　  12年9月28日出生，現年八十一歲）為被害人之父親，被
    　害人於93年10月13日死亡時，原告為八十一歲，因原告身
      告身體強健，生存年齡不應以國民平均年齡計算，應以計
      算至一百歲較為合理，故被害人尚可扶養原告十九年，原
      告丁○○有五名子女，且夫妻間互負扶養之義務，故應受
      被害人扶養比例為六分之一，依財政部公布之受扶養親屬
      標準扣除額一十一萬一千元，再依霍夫曼計算法扣除中間
      利息，計減少受扶養費用二十五萬一千六百六十元【計算
      式如後：111000×13.603249元÷6＝251660元】。
　  (4)以上總計為一百九十五萬一千六百六十元。
　２、原告丙○○部分一百六十七萬一千九百八十八元：
　　(1)非財產上之損害金部分一百五十萬元：被害人為原告丁○○及丙○○二人之子，原告二人含辛茹苦將兒子養大，卻
　　　見正值壯年之親生兒子因被告之過失而死亡，心如刀割，
  　　精神上之痛苦實甚劇烈，原告丁○○爰依法請求被告賠償
　　　非財產上之損害金一百五十萬元，稍資慰藉。
　　(2)扶養費部分：原告丙○○（民國29年10月28日出生，現年
      六十四歲）為被害人之母親，被害人於93年10月13日死亡
      時，原告六十四歲，依內政部92年女性平均年齡預估結果
      為七十九歲，然因原告丙○○身體健康，生存年齡不應以
      國民平均年齡計算，應以計算至一百歲較為合理，故被害
      人尚可扶養原告三十六年，原告丙○○有八名子女，且夫
      妻間互負扶奏之義務，故應受被害人扶養比例為九分之一
      ，依財政部公布之受扶養親屬標準扣除額七萬四千元，再
      依霍夫曼計算法扣除中間利息，計減少受扶費用一十七萬
      一千九百八十八元【計算式如後：74000×20.91745 1元
      ÷9＝171988元】。
　  (3)以上總計為一百六十七萬一千九百八十八元。
　３、原告張筱捷部分一百八十萬六千二百九十六元：
　  (1)非財產上之損害金部分一百五十萬元：原告張筱捷為被害
    人之女兒，今因被告之過夫致原告之父親死亡，原告頓失依
    恃，今後數十載之歲月，無法再享父親之慈愛照顧，精神上
    之痛苦，實難以筆墨形容，餘生亦恐難平復，原告爰依法請
    求被告賠償非財產上之損害金一百五十萬元，稍資慰藉。
　  (2)扶養費部分：原告張筱捷（民國83年4月17日出生，現年
      十歲）為被害人之女兒，被害人於93年10月13日死亡時，
      原告十歲，至二十歲成年，尚有十年，故被害人尚可扶養
      原告十年，原告之母親己○○亦有扶養之義務，故原告應
      受被害人扶養比例為二分之一，依財政部公布之受扶養親
      屬標準扣除額七萬四千元，再依霍夫曼計算法扣除中間利
  　　息，計減少受扶養費用三十萬六千二百九十六元【計算式
      如後：74000×8.278283元÷2＝306296元】。
　  (3)以上總計為一百八十萬六千二百九十六元。
（四）另原告之請求應扣除制保險理賠一百四十萬元：原告聲請
      強制保險理賠，計獲得死亡部分一百四十萬元理賠，實際
      上由原告丁○○分得六十萬元，原告丙○○、張筱捷各分
      得四十萬元，此部分應予扣除。
（五）就車禍鑑定結果，被害人張源明對損害之造成，雖與有過
      失，然被告在車禍發生時係超速駕駛，且其自承從未曾取
      得駕照等情，足見，被告是否有能力安全駕駛機車原有疑
      義，被告既不應騎乘機車上路，卻違法駕駛機車上路，對
      車禍發生之結果，其責任應不減於被害人，始為允妥。執
      此，謹請鈞院在衡量肇責時，能就原告前揭主張予以審酌
      ，並請請酌量原告老年喪子或幼年喪夫之痛楚，就精神賠
      償部份予以加重被告之賠償金額，至感德便。
三、證據：提出奇美醫院收費收據、奇美醫院太平間收費明細表
    、喪葬費統一發票各一紙、台南市殯葬管理所規費收入收據
    三紙、戶籍謄本七份、存摺影本一紙為證。
四、本院依職權調閱本院刑事庭93年度交訴字第148號卷宗及兩
    造之稅務電子閘門財產所得調件明細表。
乙、被告方面：
一、聲明：（一）原告之訴駁回。（二）訴訟費用由原告負擔。
二、陳述：本件發生車禍的地點是在十字路口過後，並非十字路
    口中間，我當時的速度應該在時速六十公里以下，是警察說
    要確定是多少，我才說是六十公里的，因為剛過十字路口，
    我在十字路口時時速二十公里，過十字路口才踩油門加速，
    被害人出現在我面前時是成橫向，且速度非常快，在被害人
    出現我面前之前我沒有看見他。另被害人只有汽車駕照，依
    法只能騎乘五十CC型的機車，但被害人卻騎乘一百二十五CC
    型的機車，亦係無照駕駛。且本件雙方都有過失，不應賠償
    精神損失，而原告已請領之強制險理賠金額應予扣除。
    理    由
一、按訴狀送達後，原告不得將原訴變更或追加他訴。但有擴張
    或縮減應受判決事項之聲明者，不在此限。民事訴訟法第
    255條第1項第3款定有明文。本件原告起訴時係主張被告應
    給付原告丁○○二百零八萬三千二百三十九元，給付原告丙○○一百六十六萬七千三百四十元，給付原告戊○○一百七
    十九萬八千零一十八元，及均自起訴狀繕本送達翌日起至清
    償日止，按週年利率百分之五計算之利息。嗣於94年6月29
    日言詞辯論期日提出言詞辯論狀，請求被告給付原告丁○○
    一百九十五萬一千六百六十元，給付原告丙○○一百六十七
    萬一千九百八十八元，給付原告戊○○一百七十九萬八千零
    一十八元，及均自起訴狀繕本送達翌日起至清償日止，按週
    年利率百分之五計算之利息，核屬擴張或縮減應受判決事項
    之聲明，揆諸前揭說明，自應予准許，合先敘明。
二、本件原告起訴主張：被告甲○○於92年10月12日下午六時二
    十分許，騎乘車號LRY－九四九號重機車（牌照已被吊扣）
    ，沿臺南縣永康市○○路由東往西方向行駛，其原應注意機
    車行進中駕駛人應注意車前狀況，隨時採取必要安全措施，
    汽車夜間行駛應使用燈光以及在未劃設車道或行車分向線之
    道路，郊外時速不得超過四十公里。而依當時情形又無不能
    注意之情事，竟疏於注意及此，而貿然以時速六十公里之車
    速行駛，適行經該路與該路188巷交岔路口之際，見張源明
    所騎乘之車號KD六－六三九號重機車時在前，欲緊急煞車使
    車停止已避煞不及，兩車發生擦撞，致張源明人車倒地，受
    有顱內出血併中樞神經衰竭之傷害，經送醫後不治死亡，被
    告甲○○之行為有明顯之過失。原告丁○○及丙○○係被害
    人之父母，戊○○為被害人之女兒，茲依民法第192條第1、
    2項、第194條規定，請求被告賠償原告丁○○喪葬費二十萬
    、非財產上之損害賠償一百五十萬元、扶養費二十五萬一千
    六百六十元，共計一百九十五萬一千六百六十元；賠償原告
    原告丙○○非財產上損害賠償一百五十萬元、扶養費一十七
    萬一千九百八十八元，共計一百六十七萬一千九百八十八元
    ；賠償原告戊○○非財產上損害賠償一百五十萬元、扶養費
    三十萬六千二百九十六元，共計一百八十萬六千二百九十六
    元，及均自起訴狀繕本送達之翌日起至清償日止，按週年利
    率百分之五計算之利息，並願供擔保，聲請宣告假執行等語
    。
三、被告則以：其當時的速度應該在時速六十公里以下，被害人
    出現在其面前時是成橫向，且速度非常快。另被害人只有汽
    車駕照，依法只能騎乘五十CC型的機車，但被害人卻騎乘一
    百二十五CC型的機車，亦係無照駕駛。且本件雙方都有過失
    ，不應賠償精神損失，而原告已請領之強制險理賠金額應予
    扣除等語，資為抗辯。
四、原告主張被害人張源明因本件交通事故死亡，原告因而得向
    被告請求殯葬費、扶養費及精神上損害賠償等情，固據其出
    為被告所不爭執之奇美醫院收費收據、奇美醫院太平間收費
    明細表、喪葬費統一發票各一紙、台南市殯葬管理所規費收
    入收據三紙、戶籍謄本七份為證，惟被告否認應負本件交通
    事故之全部肇事因素，並以前辭置辯。經查：
（一）被告甲○○未考領有合格之重型機車駕駛執照，竟於93年
      10月12日下午，駕駛車牌號碼LRY—九四九號重型機車（
      該車之號牌業經查扣而未懸掛），沿未劃設行車分向線，
      最高速限為時速四十公里之台南縣永康市○○路，由東往
      西方向行駛，而於同日下午六點二十分左右，途經該路與
      自強路一八八巷之交岔路口附近時，理應注意行車速度依
      標誌或標線之規定，無標誌或標線者，在未劃設行車分向
      線之道路，時速不得超過四十公里，且應注意汽車行駛時
      ，駕駛人應注意車前狀，並隨時採取必要之安全措施。又
      依當時天候晴朗、路面乾燥無缺陷、道路上未有任何障礙
      物、視距復屬良好等情形以觀，客觀上亦無不能注意之情
      事，其竟疏於注意車前狀況，即以時速六十公里之速度前
      行並通過該路口。正好原告丁○○、丙○○之子即原告戊○○之父即被害人張源明駕駛車牌號碼ＫＤ六—六三九號
      重型機車，沿前述自強路，由西往東方向同時行經該路口
      附近，亦疏未注意轉彎車應讓直行車先行，即貿然做左轉
      彎欲返回其所任職而位於自強路二０三號之公司內。甲○○因有前述疏失，以致發現張源明所騎之機車時，業已避
      煞不及，兩車乃於該路口附近發生撞擊。張源明隨即因之
      人、車倒地，而受有頭、右腿撞挫傷併骨折及腦出血等傷
      害，經送醫救治後，延至翌日即同年月十三日晚間九點三
      十三分左右，仍因顱內出血併中樞神經衰竭而傷重不治死
      亡，業據被告被告於過失致死刑事案件偵查及審理中自白
      ，並有道路交通事故現場圖、道路交通事故調查報告表（
      一）、（二）各一份及事故現場蒐證照片二十張、財團法
      人奇美醫院93年10月13日診斷證明書、臺灣臺南地方法院
      檢察署勘驗筆錄、驗斷書及相驗屍體證明書各一份、台南
      縣警察局永康分局處理相驗案件初步調查報告暨報驗書、
      臺灣省臺南區車輛行車事故鑑定委員會93年11月29日南鑑
      字第０九三五九０二０八九號函附之鑑定意見書一份等為
      證，並經本院依職權調閱本院九十三年度交訴字第一四八
      號卷（含台灣台南地方法院檢察署相驗卷宗、偵查卷宗）
      查核屬實，而被告對於其確有在前揭時地與被害人張源明
      發生交通事故之事實亦不爭執，是以，原告之子、父即被
      害人張源明確因本件交通事故而死亡，應屬真實，自堪採
      信。
（二）按汽車行駛時，駕駛人應注意車前狀況，並隨時採取必要
      之安全措施；行車速度依標誌或標線之規定，無標誌或標
      線者，在未劃設車道或行車分向線之道路，市區時速不得
      超過三十公里，郊外時速不得超過四十公里；道路交通安
      全規則第94條第3項、第93條第1項第1款分別定有明文。
      查被告甲○○乃沿未劃設行車分向線，最高速限為時速四
      十公里之台南縣永康市○○路，由東往西方向行駛，途經
      該路與自強路一八八巷之交岔路口附近等情，有台南縣警
      察局永康分局製作之道路交通事故現場圖在卷可參（附於
      相驗卷），揆諸前揭法條之規定，被告甲○○理應注意行
      車速度依標誌或標線之規定，無標誌或標線者，在未劃設
      行車分向線之道路，時速不得超過四十公里，且應注意汽
      車行駛時，駕駛人應注意車前狀況，並隨時採取必要之安
      全措施，而依當時天候晴朗、路面乾燥無缺陷、道路上未
      有任何障礙物、視距復屬良好等情形以觀，客觀上亦無不
      能注意之情事，其竟疏於注意車前狀況，即以時速六十公
      里之速度前行並通過該路口，致使本件車禍發生。次查，
      本件交通事故之肇事因素經本院刑事庭囑託台灣省台南區
      車輛行車事故鑑定委員會鑑定，鑑定結果認：「一、張源
      明駕駛普通重型機器腳踏車，轉彎車未讓直行車先行，為
      肇事主因。二、甲○○無照駕駛普通重型機器腳踏車，超
      速行駛（自述車速約六十公里/時），未注意車前狀況，
      為肇事次因。」等語，此有上開鑑定委員會於93年12月16
      日以南鑑字第0935902301號函檢送之鑑定意見書一份附卷
      可按（附於刑事卷第26頁）。被告甲○○因本件過失致死
      刑事案件，業經本院刑事庭判決認定其犯刑法第276條第1
      項之普通過失致死罪，處有期徒刑七月確定，亦經本院依
      職權調閱前開刑事卷查明屬實，是被告甲○○對於本件交
      通事故之發生確有過失，應堪認定。
五、再按因故意或過失，不法侵害他人之權利者，負損害賠償責
    任；違反保護他人之法律，致生損害於他人者，負賠償責任
    ；汽車、機車或其他非依軌道行駛之動力車輛，在使用中加
    損害於他人者，駕駛人應賠償因此所生之損害。但於防止損
    害之發生，已盡相當之注意者，不在此限；不法侵害他人致
    死者，對於支出醫療及增加生活上需要之費用或殯葬費之人
    ，亦應負損害賠償責任；被害人對於第三人負有法定扶養義
    務者，加害人對於該第三人亦應負損害賠償責任；不法侵害
    他人致死者，被害人之父、母、子、女及配偶，雖非財產上
    之損害，亦得請求賠償相當之金額；民法第184條第1項前段
    、第2項、第191條之2、第192條第1項、第2項、第194條分
    別定有明文。本件車禍之發生，係因被告超速行駛，復未注
    意車前狀況，疏未採取必要之安全措施之過失行為所致，因
    而致被害人張源明死亡，被告之過失行為與被害人張源明之
    死亡間復有相當因果關係，則原告主張其分別為被害人之父
    母子女及支出殯葬費用之人，被告應賠償殯葬費用、扶養費
    用及非財產上之損失，自屬有據。爰就原告請求之項目及金
    額逐次審酌於後：
（一）原告丁○○部分：
　１、殯葬費部分：原告丁○○主張，被害人張源明因本件交通
　　　事故身亡，原告丁○○為其支出殯葬費用，在奇美醫院太
  　　平間之費用為二千元，火化及葬禮儀式費用共計一十九萬
   　 八千元，共計二十萬元，業據其提出殯葬費明細及收據六
　　　紙足稽，並為被告所不爭執，應可信實，而此部分支出乃
  　　殯葬之必要費用，原告丁○○此部分之請求，於法並無不
    　合，應予准許。
　２、扶養費部分：原告丁○○（民國12年9月28日出生，現年
　　　八十一歲）為被害人之父親，被害人張源明於93年10月13
  　　日死亡時，原告為八十一歲，依內政部頒定之九十二年台
　　　灣地區簡易生命表，其平均餘命尚有六點七一年，故被害
  　　人尚可扶養原告丁○○六點七一年，原告丁○○有五名子
    　女（分別為張源明、張源良、張貴成、張秀豐、張秀珍）
      ，業據原告提出戶籍謄本附卷可按，且原告丁○○與其配
      偶即原告丙○○間互負扶養之義務，故原告丁○○應受被
      害人扶養比例為六分之一，原告主張依財政部公布之綜合
      所得稅年滿七十歲受扶養親屬每人每年標準扣除額一十一
      萬一千元為標準，為被告所不爭執。則依霍夫曼計算法扣
      除中間利息，計原告丁○○因其子即被害人張源明死亡而
      減少受扶養費用為一十萬九千三百四十五元，原告丁○○
      請求之扶養費用在此範圍內，於法並無不合，應予准許，
      逾上開金額之請求，即屬無據，應予駁回。
　３、非財產上之損害賠償部分：按慰藉金之賠償以人格權遭受
　　　侵害，使精神上受有痛苦為必要，至其核給之標準固與財
　　　產上損害之計算不同，惟非不可斟酌雙方身分、資力與加
  　　害程度，及其他各種情形核定相當之數額（最高法院51年
    　台上字第223號判例參照）。本件原告丁○○為被害人張
      源明之父，因被告之過失致被害人死亡，原告據以請求精
      神慰藉金，於法並無不合。本院另參酌原告丁○○已年滿
      八十一歲，依內政部頒定之九十二年台灣地區簡易生命表
      ，其平均餘命尚有六點七一年。原告丁○○本得安享晚年
      ，卻因本件交通事故而遭喪子之痛，精神上之痛苦自甚為
      劇烈，而被告甲○○之教育程度為國中畢業，目前擔任粗
      工，無固定收入等情，業經被告於本院審理時所自陳（本
      院94年5月11日言詞辯論筆錄），且為原告所不爭執，自
      堪信實。另原告丁○○名下無任何財產，而被告九十一年
      度所得為十八萬三千元，九十二年度所得為二十一萬七千
      四百二十四元，九十三年度所得為九萬九千三百六十元，
      此有稅務電子閘門財產所得調件明細表一份附卷可按。本
      院審酌上開兩造之身分、地位、經濟能力，及原告老年喪
      子之痛等一切情狀，認原告主張其因之受有精神上之損害
      一百五十萬元者，在一百二十萬元之範圍內，於法並無不
      合，應予准許外，逾上開金額之請求，即屬無據，應予駁
      回。
　４、綜上，本件原告丁○○所得請求被告賠償之損害中，殯葬
      費用二十萬元、扶養費一十萬九千三百四十五元、非財產
      上之害賠償一百二十萬元，合計共一百五十萬九千三百四
      十五元部分，為有理由。
（二）原告丙○○部分：
　１、扶養費部分：原告丙○○（民國29年10月28日出生，現年
  　　六十四歲）為被害人之母親，被害人於93年10月13日死亡
    　時，原告丙○○為六十四歲，依內政部般定之九十二年台
      灣地區簡易生命表，其平均餘命尚有十八點九一年，故被
      害人尚可扶養原告丙○○十八點九一年，原告丙○○有八
      名子女（分別為張源明、張源良、張貴成、王源得、張秀
      豐、張秀珍、王源貴、王秀美），有原告提出之戶籍謄本
      在卷可按，且原告丙○○與其配偶即原告丁○○間互負扶
      養之義務，故應受被害人扶養比例為九分之一，依兩造所
      不爭執之財政部公布之綜合所得稅受扶養親屬每人每年之
      標準扣除額為七萬四千元，再依霍夫曼計算法扣除中間利
      息，計原告丙○○因被害人張源明死亡而減少之受扶費用
      為一十一萬一千四百五十九元。原告丙○○請求之扶養費
      用在此範圍內，於法並無不合，應予准許，逾上開金額之
      請求，即屬無據，應予駁回。
　２、非財產上之損害賠償部分：按慰藉金之賠償以人格權遭受
  　　侵害，使精神上受有痛苦為必要，至其核給之標準固與財
    　產上損害之計算不同，惟非不可斟酌雙方身分、資力與加
      害程度，及其他各種情形核定相當之數額（最高法院51年
      台上字第223號判例參照）。本件原告丙○○為被害人張
      源明之母，因被告之過失致被害人死亡，原告據以請求精
      神慰藉金，於法並無不合。本院另參酌原告丙○○已年滿
      六十四歲，依內政部頒定之九十二年台灣地區簡易生命表
      ，其平均餘命尚有十八點九一年。原告丙○○本得安享晚
      年，卻因本件交通事故而遭喪子之痛，精神上之痛苦自甚
      為劇烈，而被告甲○○之教育程度為國中畢業，目前擔任
      粗工，無固定收入等情，業經被告於本院審理時所自陳（
      本院94年5月11日言詞辯論筆錄），且為原告所不爭執，
      自堪信實。另原告丙○○名下無任何財產，而被告九十一
      年度所得為十八萬三千元，九十二年度所得為二十一萬七
      千四百二十四元，九十三年度所得為九萬九千三百六十元
      ，此有稅務電子閘門財產所得調件明細表一份附卷可按。
      本院審酌上開兩造之身分、地位、經濟能力，及原告老年
      喪子之痛等一切情狀，認原告主張其因之受有精神上之損
      害一百五十萬元者，在一百二十萬元之範圍內，於法並無
      不合，應予准許外，逾上開金額之請求，即屬無據，應予
      駁回。
　３、綜上，本件原告丙○○所得請求被告賠償之損害中，扶養
      費一十一萬一千四百五十九元、非財產上之害賠償一百二
      十萬元，合計共一百三十一萬一千四百五十九元部分，為
      有理由。
（三）原告張筱捷部分：
　１、扶養費部分：原告張筱捷（民國83年4月17日出生，現年
  　　十歲）為被害人之女兒，被害人於93年10月13日死亡時，
    　原告十歲，至二十歲成年，尚有十年，故被害人尚可扶養
      原告十年，原告之母親己○○亦有扶養之義務，故原告應
      受被害人扶養比例為二分之一，依兩造所不爭執之財政部
      公布之綜合所得稅受扶養親屬每人每年標準扣除額七萬四
      千元，再依霍夫曼計算法扣除中間利息，計原告戊○○因
      被害人張源明死亡而減少受扶養之費用為三十萬六千二百
      九十六元。原告戊○○此部分之請求，為有理由，應予准
      許。
　２、非財產上之損害賠償部分：按慰藉金之賠償以人格權遭受
  　　侵害，使精神上受有痛苦為必要，至其核給之標準固與財
    　產上損害之計算不同，惟非不可斟酌雙方身分、資力與加
      害程度，及其他各種情形核定相當之數額（最高法院51年
      台上字第223號判例參照）。本件原告戊○○為被害人張
      源明之女兒，因被告之過失致被害人死亡，原告據以請求
      精神慰藉金，於法並無不合。本院另參酌原告張筱捷年僅
      十歲，今因被告之過夫致原告之父親死亡，原告頓失依恃
  　　，今後數十載之歲月，無法再享父親之慈愛照顧，精神上
    　之痛苦甚為劇烈，而被告甲○○之教育程度為國中畢業，
      目前擔任粗工，無固定收入等情，業經被告於本院審理時
      所自陳（本院94年5月11日言詞辯論筆錄），且為原告所
      不爭執，自堪信實。另原告張筱捷九十三年度所得為一萬
      元，而被告九十一年度所得為十八萬三千元，九十二年度
      所得為二十一萬七千四百二十四元，九十三年度所得為九
      萬九千三百六十元，此有稅務電子閘門財產所得調件明細
      表一份附卷可按。本院審酌上開兩造之身分、地位、經濟
      能力，及原告老年喪子之痛等一切情狀，認原告主張其因
      之受有精神上之損害一百五十萬元者，在一百二十萬元之
      範圍內，於法並無不合，應予准許外，逾上開金額之請求
      ，即屬無據，應予駁回。
　３、綜上，本件原告戊○○所得請求被告賠償之損害中，扶養
      費三十萬六千二千九十六元、非財產上之害賠償一百二十
      萬元，合計共一百五十萬六千二百九十六元部分，為有理
      由。
六、復按損害之發生或擴大，被害人與有過失者，法院得減輕賠
    償金額，或免除之，民法第217條第1項定有明文；又非財產
    上之損害，被害人對於損害之發生或擴大，與有過失者，因
    民法第217條既未將之除外，依公平之原則，自應一體適用
    。本件原告為被害人之父母子女，其依民法第192條、第194
    條請求被告賠償殯葬費用、扶養費及非財產上損害賠償之損
    失，係因被告過失致發生系爭車禍，而致被害人張源明死亡
    ，故基於衡平之原則，於本件被害人與有過失時，亦應類推
    適用前揭規定，將原告得向被告請求賠償之金額予以減經或
    免除，始為公平。經查：
（一）本件車禍係因被告甲○○在未劃設行車分向線之道路超速
      行駛，復未注意車前狀況，疏未採取必要之安全措施，而
      依當時客觀情況並無不能注意之情事，竟疏未注意以致肇
      事，而具有過失，已如前述。
（二）被害人張源明則駕駛車牌號碼ＫＤ六—六三九號重型機車
      ，沿前述自強路，由西往東方向同時行經該路口附近，亦
      疏未注意轉彎車應讓直行車先行，即貿然做左轉彎欲返回
      其所任職而位於自強路二０三號之公司內，致與被告甲○○發生系爭車禍，有道路交通事故現場圖、道路交通事故
      調查報告表（一）、（二）各一份及事故現場蒐證照片二
      十張在卷可稽，另經本院刑事庭囑託台灣省台南區車輛行
      車事故鑑定委員會鑑定，鑑定結果認：「一、張源明駕駛
      普通重型機器腳踏車，轉彎車未讓直行車先行，為肇事主
      因。二、甲○○無照駕駛普通重型機器腳踏車，超速行駛
      （自述車速約六十公里/時），未注意車前狀況，為肇事
      次因。」等語，此有上開鑑定委員會於93年12月16日以南
      鑑字第0935902301號函檢送之鑑定意見書一份附卷可按（
      附於刑事卷第26頁）。是以，被害人於本件交通事故之發
      生與有過失，至為明確，被告抗辯本件應有過失相抵原則
      之適用，即無不合。
（三）本院審酌被告甲○○騎乘肇事車輛自台南縣永康市○○路
      由東往西行駛，經過一八八巷口附近時，超速行駛，復未
      注意車前狀況，疏未採取必要安全措施，就本件交通事故
      之發生應負四成之過失比例，而被害人張源明駕駛車牌號
      碼ＫＤ六—六三九號重型機車，沿前述自強路，由西往東
      方向同時行經該路口附近，亦疏未注意轉彎車應讓直行車
      先行，即貿然做左轉彎欲返回其所任職而位於自強路二０
      三號之公司內，應負六成之過失責任，方屬公允，爰依前
      揭過失相抵之原則，減輕被告六成之賠償責任，依此計算
      ，本件被告應賠償原告丁○○金額為六十萬三千七百三十
      八元【計算式：0000000×0.4＝603738，元以下四捨五入
      】，應賠償原告丙○○金額為五十二萬四千五百八十四元
      【計算式：0000000×0.4＝524584，元以下四捨五入】，
      應賠償原告戊○○金額為六十萬二千五百一十八元【計算
      式：0000000×0.4＝602518，元以下四捨五入】，原告之
      請求於上開金額之範圍內，為有理由。
七、第按保險人依本法規定給付之保險金，視為加害人或被保險
    人損害賠償金額之一部分，加害人或被保險人受賠償請求時
    ，得扣除之，強制汽車責任保險法第30條定有明文。查本件
    被害人張源明之之繼承人即原告張筱捷業已領取強制汽車責
    任保險金一百四十萬八千四百五十四元（死亡給付一百四十
    萬元、醫療費用八千四百五十四元），原告丁○○實際領得
    六十萬元，原告丙○○、戊○○分別實際領得四十萬元，業
    經原告自認，並提出存摺影本一紙在卷足按，復為被告所不
    爭執，揆諸前揭法條規定，原告丁○○所得請求得請求之損
    害賠償金額六十萬三千七百三十八元應扣除已領取之死亡給
    付保險金萬六十萬元，仍得請求被告給付三千七百三十八元
    ；原告丙○○得請求得請求之損害賠償金額五十二萬四千五
    百八十四元應扣除已領取之死亡給付四十萬元，仍得請求一
    十二萬四千五百八十四元；原告戊○○得請求得請求之損害
    賠償金額六十萬二千五百一十八元應扣除已領取之死亡給付
    四十萬元，仍得請求一十萬二千五百一十八元。
八、末按給付無確定期限者，債務人於債權人得請求給付時，經
    其催告而未為給付，自受催告時起，負遲延責任。其經債權
    人起訴而送達訴狀，或依督促程序送達支付命令，或為其他
    相類之行為者，與催告有同一之效力；民法第229條第2項定
    有明文；又遲延之債務，以支付金錢為標的者，債權人得請
    求依法定利率計算之遲延利息。但約定利率較高者，仍從其
    約定利率；而應付利息之債務，其利率未經約定，亦無法律
    可據者，週年利率為百分之五；亦為同法第233條第1項及第
    203條所明定。查本件原告請求被告應給付之金額，並未定
    有給付之期限，且未約定利率，則原告請求自附帶民事起訴
    狀繕本送達被告之翌日起，按週年利率百分之五計算之利息
    ，並未逾上開規定之範圍，自無不合；又原告之附帶民事起
    訴狀繕本係於94年1月12日送達被告，則原告請求被告給付
    自94年1月13日起至清償日止，按週年利率百分之五計算之
    利息，洵屬正當。
九、綜上所述，原告本於侵權行為之損害賠償請求權，請求被告
    應給付原告丁○○殯葬費用、扶養費、非財產上損害賠償共
    計一百九十五萬一千六百六十元，應給付原告丙○○扶養費
    、非財產上損害賠償共計一百六十七萬一千九百八十八元，
    應給付原告張筱捷扶養費、非財產上損害賠償共計一百八十
    萬六千二百九十六元，惟本院審理後認為原告丁○○、丙○○、張筱捷請求賠償之金額分別在一百五十萬九千三百四十
    五元、一百三十一萬一千四百五十九元、一百五十萬六千二
    百九十六元之範圍內為有理由，又依過失相抵原則減輕後，
    被告應賠償原告丁○○、丙○○、張筱捷之金額分別為六十
    萬三千七百三十八元、五十二萬四千五百八十四元、六十萬
    二千五百一十八元，但因被告甲○○所騎乘之肇事機車乃有
    投保強制汽車責任保險之車輛，依強制汽車責任保險法第30
    條之規定，原告丁○○、丙○○、戊○○應分別已領取之強
    制汽車責任保險金死亡給付六十萬元、四十萬元、四十萬元
    ，是原告丁○○、丙○○、戊○○請求被告賠償之金額，分
    別於三千七百三十八元、一十二萬四千五百八十四元、二十
    萬二千五百一十八元之範圍內，為有理由，應予准許，逾此
    部分之範圍為無理由，應予駁回。
十、本件待證事實已臻明確，兩造其餘之攻擊防禦方法及舉證，
    於判決結果已不生影響，爰不一一詳為論述，附此敘明。
十一、原告陳明願供擔保，聲請宣告假執行，經核其勝訴部份，
      皆係所命被告給付之金額不逾五十萬元者，應依職權宣告
      假執行；原告其餘假執行之聲請，因訴之駁回而失所依附
      ，不予准許。
十二、結論：本件原告之訴，為一部有理由，一部無理由，爰依
      民事訴訟法第79條、第85條第1項、第389條第1項的5款，
      判決如主文。
中　　華　　民　　國　　94　　年　　7　　月　　　20 　日
                  民事第三庭    法  官  高如宜
以上正本係照原本作成。
對本判決上訴，須於判決送達後廿日內向本院提出上訴狀
中　　華　　民　　國　　94　　年　　7　　月　　　20 　日
                                書記官  林賢輝
